【裁判字號】    88,聲再,687
【裁判日期】    890329
【裁判案由】    聲請再審
【裁判全文】
臺灣高等法院刑事裁定                            八十八年度聲再字第六八七號
    再審聲請人
    即受判決人  甲○○
右列聲請人因被告詐欺案件，對於本院八十八年度上易字第四三三一號中華民國八十
八年十一月十六日確定判決（台灣桃園地方法院八十七年度自字第一五五號、八十七
年偵字第八一七九號移送併辦），聲請再審，本院裁定如左：
    主  文
再審之聲請駁回。
    理  由
一、按刑事訴訟法第四百二十條第一項第六款所謂發現確實之新證據，指其本體顯然
    足認受有罪判決人應受無罪、免訴、免刑或輕於原判決所認罪名之判決而無須經
    過調查者而言，如該證據僅足認為原判決所認定之犯罪原因有誤，而非應受上述
    之判決，仍不足為再審之原因，最高法院二十七年抗一七二號判例足參﹔又同法
    第四百二十一條所謂「重要證據漏未審酌」，係指該證據足以影響於原判決事實
    之認定，並以該證據已予提出，而被捨棄不予採用，並未述明其捨棄之理由者為
    限。
二、本件聲請人所主張無非原確定判決之自訴人郭林淑香並非聲請人借款之對象，真
    正借款對象實為郭林淑香之配偶郭明發，郭明發因涉殺人案，不敢自為自訴人，
    而令郭林淑香出面，郭林淑香既非被害人，自無成為本案詐欺犯罪自訴人之餘地
    ，本案本應諭知不受理，有新證據最高法院八十八年台上字第三七七七號判決郭
    明發殺人未遂可稽。又其於審理中迭次陳稱郭明發以其殺人犯之心態，威脅證人
    不得出面為聲請人作證，現已獲證實，足證郭明發懼於殺人未遂犯行在案，故始
    製造以郭林淑香為受害人之事證，原審有以上重要證據漏未審酌，足以影響原判
    決。
三、依刑事訴訟法第三百十九條第一項規定，自訴之提起，原則以犯罪之被害人為限
    ，始為合法。經查，原確定判決之自訴人確係郭林淑香，其所認定之事實係聲請
    人對於郭林淑香及郭明發諉稱有工程可投資，並有相當之利潤，致前開二人陷於
    錯誤而出資，聲請人提出最高法院八十八年台上字第三七七七號判決，據以主張
    有新證據可證明聲請人於原審所陳述及聲請再審理由為真，郭林淑香並非被害人
    ，而係郭明發涉殺人案不敢出面而令郭林淑香出面自訴，查最高法院八十八年台
    上字第三七七七號判決之認定事實僅能證明郭明發確有殺人犯行，就其理由觀之
    ，與本案詐欺犯罪並無相關，尚難僅據此而證明聲請人前述所稱為是，況縱郭林
    淑香非前述詐欺案之被害人，依法自不得提起自訴，原審本應諭知不受理判決竟
    諭知有罪判決，此種程序違法之情形，亦非得以再審程序救濟之，殊與所謂發現
    確實之新證據意義不符。又聲請人確於原審陳述伊係與郭明發接洽投資窗簾事業
    ，從未與郭林淑香接洽，郭明發因涉殺人案不敢出面而令非受害人之郭林淑香出
    面自訴等云云，然被告之答辯，並非所謂之重要證據，況原審已然斟酌，審認郭
    林淑香確為本案詐欺犯罪之被害人，並述明不採之理由，而最高法院八十八年台
    上字第三七七七號判決並非聲請人於原審已提出之事證，自非屬重要證據漏未審
    酌。以上事證自難認為有再審之理由，應依同法第四百三十四條第一項裁定如主
    文。
中    華    民    國    八十九    年       三       月      二十九      日
                              臺灣高等法院刑事第二十四庭
                                  審判長法  官  陳  貽  男
                                        法  官  帥  嘉  寶
                                        法  官  李世  貴
右正本證明與原本無異。
不得抗告。
                                        書記官  魏  汝  萍
中    華    民    國    八十九    年       三       月      三十一      日


司法院資訊處製作；財團法人民間司法改革基金會備份。
